臺灣臺南地方法院刑事判決
109年度交簡上字第63號
上  訴  人
即  被  告  蔡惠君


上列上訴人即被告因公共危險案件，不服本院中華民國109年3月
26日109年度交簡字第756號第一審刑事簡易判決（聲請簡易判決
處刑案號：109年度速偵字第410號），提起上訴，本院管轄之第
二審合議庭判決如下︰
    主  文
上訴駁回。
    事  實
一、蔡惠君前於民國105年間因公共危險案件，經本院以106年度
    交簡字第78號判決處有期徒刑3月確定，於108年4月19日執
    行完畢出監。詎猶不知悛悔，於109年3月1日15時至16時許，
    在臺南市○○區○○街00巷00號7樓之5住處飲用啤酒後，明知其
    吐氣酒精濃度已達無法安全駕駛動力交通工具之程度，仍於同日
    20時許至21時許間騎乘車牌號碼000-000輕型機車上路，於同日
    22時13分許，行經臺南市○○區○○路000號對面，不慎撞擊林貴
    秋所有停放在該處之車牌號碼000-0000號自用小客車(無人
    受傷)。經警據報前往現場處理，於同日22時29分許對其施
    以吐氣酒精濃度檢測，測得其吐氣所含酒精濃度達每公升0.46
    毫克，而悉上情。
二、案經臺南市政府警察局永康分局報請臺灣臺南地方檢察署檢
    察官偵查後聲請以簡易判決處刑。
    理  由
壹、證據能力：
一、按被告以外之人於審判外之言詞或書面陳述，除法律有規定
    者外，不得作為證據；又被告以外之人於審判外之陳述，雖
    不符合同法第159條之1至第159條之4之規定，但經當事人於
    審判程序同意作為證據，法院審酌該言詞陳述或書面陳述作
    成時之情況，認為適當者，亦得為證據。當事人、代理人或
    辯護人於法院調查證據時，知有第159條第1項不得為證據之
    情形，而未於言詞辯論終結前聲明異議者，視為有前項之同
    意，刑事訴訟法第159條第1項及第159條之5分別定有明文。
    查，檢察官及被告蔡惠君對於本判決所引用各項傳聞證據之
    證據能力表示沒有意見(見本院簡上卷第47頁)，且迄至言詞
    辯論終結前均未聲明異議，本院審酌各該證據並非違法取得
    ，與待證事實具關聯性，證明力亦非明顯過低，以之作為證
    據使用係屬適當，自均得採為認定事實之證據。
二、其餘本判決引用之非供述證據，均與本案犯罪待證事實具有
    證據關聯性，且無證據證明有何違法取證之情事，並經本院
    於審理期日依法踐行調查證據程序，亦得為本案之證據使用
    ，合先敘明。
貳、實體方面：
一、認定事實所憑之證據及理由：
    訊據被告固坦承有於前揭時、地，飲用酒類後騎乘機車於道
    路上行駛，並不慎撞擊證人林貴秋所有停放於路邊之車輛，
    員警據報前往現場處理時，對被告施以吐氣酒精濃度檢測，
    測得其吐氣所含酒精濃度為每公升0.46毫克之事實，惟矢口
    否認有何不能安全駕駛動力交通工具之犯行，辯稱：當時伊
    依員警指示共進行3次酒精濃度測試，前2次都沒有單子跑出
    來，第3次測試時，員警恫嚇稱若再沒有吹出來，就要裁罰
    拒測，伊心生畏懼不得不配合，結果測出0.46毫克之紀錄表
    ，伊懷疑員警在機器上動手腳；且伊在109年3月1日當天下
    午飲酒，至晚上9時許出門，晚上10時許才酒測，伊已經睡
    了6、7個小時，且只喝3瓶啤酒，應該不可能還有酒精成分0
    .46毫克云云。經查：
  ㈠被告於109年3月1日15至16時許，在其住處飲用啤酒後，仍於
    同日20時至21時許間，騎乘機車上路，於同日22時13分許，行
    經臺南市○○區○○路000號對面，不慎撞擊林貴秋所有停放路
    邊之自小客車，員警到場後，於同日22時29分許對其施以吐
    氣酒精濃度檢測，測得其吐氣所含酒精濃度達每公升0.46毫克
    等情，業據被告於警詢、偵查及本院審理中均坦承不諱，核
    與證人林貴秋於警詢及本院證述情節相符。復有臺南市政府
    警察局永康分局當事人酒精測定紀錄表、臺南市政府警察局
    舉發違反道路交通管理事件通知單、財團法人台灣電子檢驗
    中心呼氣酒精測試器檢定合格證書、道路交通事故現場圖各
    1份、道路交通事故照片19張在卷可憑。上開事實，堪信為
    真實。
  ㈡按警方於執行酒後駕車攔檢勤務時所使用之呼氣酒精測試器
    ，係一種量測肺部深層氣體中酒精濃度，並能精確量化其測
    量結果之裝置，是以，如受測者之吹氣量不足，即無法將存
    在其肺部深層之氣體吐出，則該儀器自無法取得足夠之氣體
    以有效並準確測量受測者吐氣所含酒精濃度之數值為若干，
    此為眾所周知之事實。又本次用以施測之呼氣酒精測試器，
    廠牌為SUNHOUSE、型號為AC-100，儀器器號為A191324，量
    測原理為電化學式，該儀器於108年5月15日由經濟部標準檢
    驗局委託財團法人臺灣電子檢驗中心檢定合格，有效期限為
    109年5月31日或使用次數達1000次，有前揭財團法人台灣電
    子檢驗中心呼氣酒精測試器檢定合格證書在卷可參（見警卷
    第25頁）。再警方於前揭時、地，對被告施以吐氣酒精濃度
    測試所使用之該儀器，自109年2月28日17時40分起至同年3
    月1日22時29分止，共有包括本案被告在內之7位民眾經由該
    儀器施以吐氣酒精濃度測試，而該包含被告在內之7位民眾
    受測後，於該儀器所顯示之案號即使用次數依序為624、625
    、626、627、628、629、630，均屬連號，其間並無跳號之
    情形，且被告為案號630之受測者，在此前6名即案號624至6
    29之受測者為其他民眾，酒精測定值分別有0.00或0.05mg/l
    ，有臺南市政府警察局永康分局109年7月15日南市警永偵字
    第1090343855號函附之臺南市政府警察局永康分局酒精濃度
    檢測單登記簿在卷可憑（見本院簡上卷第87-91頁）。佐以
    證人林貴秋於本院審理中亦證稱：被告撞到伊的車子之後，
    警方有到現場，當時被告第1次、第2次沒有認真吹，氣都憋
    著沒有吐出去，警察有告知如果沒有認真吹，會罰拒測，請
    被告合作，並沒有恐嚇被告等語（見本院簡上卷第162-166
    頁）。據此，堪認被告前2次之吹氣測試確為無效之採樣，
    於第3次之吹氣測試始屬有效之採樣，並經該儀器測量後而
    列印出案號630之酒精測定紀錄表。故被告辯稱其依員警指
    示進行3次酒測，前2次都沒有單子跑出來，第3次測試時，
    經員警恫嚇裁罰拒測，始測出0.46毫克之紀錄表，故認員警
    在機器上動手腳云云，實屬無據。況經本院勘驗警方實施酒
    精測試之錄影畫面，未見被告對於警方酒測過程有何表示異
    議之情事，有本院勘驗筆錄可憑（見本院簡上卷第115-117
    頁）；卷附之酒精測定紀錄表，亦經被告簽名確認無誤，有
    該酒精測定紀錄表在卷足按（見警卷第21頁）；被告於警詢
    及偵查中對酒測值及酒測過程亦供稱無異議、無意見等語（
    見警卷第9頁、偵卷第10頁背面），是被告上開辯解，核係
    事後卸責之詞，難認可信。
  ㈢按不能安全駕駛罪原屬抽象危險犯，不以發生具體危險為必
    要，是行為人透過飲酒或其他飲食之攝取，認識其體內已有
    酒精成分殘留而可能影響其駕駛行為，對於公眾往來安全存
    在潛在威脅，即負有法規範所誡命不得駕駛動力交通工具之
    義務。又關於飲酒後體內殘留的酒精，何時可以代謝完畢、
    或降至法定數值以下，所負前揭不得酒後駕車之義務解除與
    否，端賴所服用酒精之質量、經過時間、自身體質與精神狀
    況等綜合因素，由行為人自行評估、確認，並承擔客觀檢測
    結果的違法風險。查，本件被告遭警查獲前，確有飲用酒類
    騎乘機車上路之情，業據被告於警詢、偵查及本院審理中自
    承無訛。被告前並曾因酒後駕車之公共危險案件經法院判處
    罪刑確定並執行完畢，是亦應知悉不得酒後駕車之誡命規範
    。則被告於前揭時、地，決意駕駛動力交通工具上路時，雖
    然供陳已經過相當時間之休息且只喝3瓶啤酒，然而，被告
    經員警對其實施吐氣酒精測試時，測得之吐氣酒精濃度為每
    公升0.46毫克，已逾刑法第185條之3第1項第1款所定吐氣所
    含酒精濃度每公升0.25毫克之最低標準；且本件所使用之呼
    氣酒精測試器亦經檢定合格，亦有檢定合格證書在卷可憑（
    見警卷第25頁），所測得之數值應屬真實可信。是綜據上開
    被告所飲用酒類質量，所測得之呼氣酒精濃度遠高於標準值
    等客觀情狀下，堪認被告於駕車上路時，對於其酒後體內仍
    有酒精成分殘留足以影響其駕駛行為乙節，自當有所認識，
    其主觀上具有酒後駕駛動力交通工具之犯意甚明。被告所辯
    伊已經睡了6、7個小時，且只喝3瓶啤酒，應該不可能還有
    酒精成分0.46毫克等語，核係依憑其個人之臆測所為之抗辯
    ，顯屬無稽，自不足採。
　㈣從而，本件事證已臻明確，被告上開犯行，洵堪認定，應依
    法論科。
二、論罪科刑：
  ㈠核被告所為，係犯刑法第185條之3第1項第1款之駕駛動力交
    通工具而吐氣所含酒精濃度達每公升0.25毫克以上之罪。
　㈡被告有事實欄所載論罪科刑及執行完畢紀錄，有臺灣高等法
    院被告前案紀錄表1份在卷可參，其於受徒刑之執行完畢後
    ，5年以內故意再犯本件有期徒刑以上之罪，為累犯，且參
    酌司法院釋字第775號解釋意旨，被告論以累犯之前科與本
    案皆係酒後駕車之公共危險罪，被告對刑罰反應力顯然薄弱
    ，有依刑法第47條第1項加重其刑之必要，以符合罪刑相當
    原則。
三、本件被告犯罪事證既屬明確，原審依刑事訴訟法第449條第1
    項前段、第454條第2項，刑法第185條之3第1項第1款、第47
    條第1項、第41條第1項前段、第42條第3項前段，刑法施行
    法第1條之1第1項等規定，審酌被告吐氣所含酒精濃度高達
    每公升0.46毫克，所駕駛之車輛為普通輕型機車，行駛道路
    為市區道路，及被告係因肇事致他人車輛受損而為警查獲，
    兼衡被告自述為國中畢業之智識程度、家庭經濟狀況勉持、
    坦承犯行之態度等一切情狀，量處有期徒刑3月，併科罰金
    新臺幣20,000元，有期徒刑如易科罰金、罰金如易服勞役，
    均以1,000元折算1日之折算標準，已詳加斟酌刑法第57條各
    款所列情狀，而於法定刑度範圍內量刑，本院認其認事用法
    核無違誤，量刑亦屬妥適，應予維持。被告以前揭所辯事由
    提起上訴，否認犯罪，指摘原判決不當，為無理由，應予駁
    回。
據上論斷，應依刑事訴訟法第455條之1第1項、第3項、第368條
，判決如主文。
本案經檢察官白覲毓聲請簡易判決處刑，檢察官陳冠霖到庭執行
職務。
中    華    民    國   109    年   12     月    10    日
                  刑事第一庭  審判長法  官  林臻嫻
                                    法  官  陳  薇
                                    法  官  高俊珊
以上正本證明與原本無異。
不得上訴。
　　　　　　　　　　　　　　　　　　書記官  林佩諭　　　　
中　　華　　民　　國　　109 　年　　12　　月　　11　　日
附錄論罪科刑法條全文：
中華民國刑法第185條之3
駕駛動力交通工具而有下列情形之一者，處2 年以下有期徒刑，
得併科20萬元以下罰金：
一、吐氣所含酒精濃度達每公升零點二五毫克或血液中酒精濃度
    達百分之零點零五以上。
二、有前款以外之其他情事足認服用酒類或其他相類之物，致不
    能安全駕駛。
三、服用毒品、麻醉藥品或其他相類之物，致不能安全駕駛。
因而致人於死者，處3 年以上10年以下有期徒刑；致重傷者，處
1 年以上7 年以下有期徒刑。
曾犯本條或陸海空軍刑法第54條之罪，經有罪判決確定或經緩起
訴處分確定，於五年內再犯第1 項之罪因而致人於死者，處無期
徒刑或5 年以上有期徒刑；致重傷者，處3 年以上10年以下有期
徒刑。